臺灣彰化地方法院刑事判決
111年度訴緝字第21號
公  訴  人  臺灣彰化地方檢察署檢察官  
被      告  蔡崇樂




上列被告因違反廢棄物清理法案件，經檢察官提起公訴（110年
度偵緝字第84號），被告於本院審理時，就被訴事實為有罪之陳
述，本院裁定改進行簡式審判程序，並判決如下：
    主    文
蔡崇樂犯廢棄物清理法第四十六條第三款之未經許可提供土地堆
置廢棄物罪，處有期徒刑壹年。未扣案之犯罪所得新臺幣貳拾肆
萬元沒收，於全部或一部不能沒收或不宜執行沒收時，追徵其價
額。
    犯罪事實及理由
一、本案犯罪事實及證據，除補充「被告於本院訊問、準備程序
    及簡式審判程序之自白」、「彰化縣環境保護局民國111年1
    0月3日彰環廢字第1110061515號函」作為證據外，其餘均引
    用如附件臺灣彰化地方檢察署檢察官起訴書之記載。
二、論罪科刑
    ㈠按廢棄物清理法第46條第3款所稱「未經主管機關許可，提
      供土地回填、堆置廢棄物者」，所欲規範者應在於未經主
      管機關許可，提供土地堆置廢棄物之行為，而非側重於土
      地為何人所有、是否有權使用，亦不問提供土地係供自己
      或他人堆置廢棄物。是凡以自己所有之土地，或有權使用
      （如借用、租用等）、無權占用之他人土地，以供自己或
      他人堆置廢棄物之行為，均有上開條款之適用，非謂該條
      款僅規定處罰提供自己之土地供他人堆置廢棄物而言，否
      則任意提供非屬自己或無權使用之土地供自己或他人堆置
      廢棄物，造成污染，卻無法處罰，顯失衡平，當非該法為
      改善環境衛生，維護國民健康之立法目的（最高法院94年
      度台上字第4040號、98年度台上字第5712號判決意旨參照
      ）。查本案被告雖非系爭土地之登記名義人，然其未經主
      管機關許可，提供予真實姓名年籍不詳之「廖學終」（音
      譯）在系爭土地堆置廢棄物，揆諸前揭判決意旨說明，仍
      有廢棄物清理法第46條第3款規定之適用。是以，核被告
      所為，係犯廢棄物清理法第46條第3款之未經許可提供土
      地堆置廢棄物罪。
　　㈡又按集合犯乃其犯罪構成要件中，本就預定有多數同種類
      之行為將反覆實行，立法者以此種本質上具有複數行為，
      反覆實行之犯罪，歸類為集合犯，特別規定為一個獨立之
      犯罪類型，例如收集犯、常業犯等。又廢棄物之堆置，各
      該行為概念內容原即預定行為人實施數個犯罪行為，本質
      上具有反覆性與延續性，且行為人所實施之數個行為，所
      侵害之法益復具有同一性，並該當於同一構成要件，且係
      利用同一機會、時空反覆不間斷地為之，得認為係出於本
      來單一之決意。足見，行為之違法內容，得以認定為係在
      該堆置處罰條文所預定之違法內容範圍內，僅予以一次評
      價即可，應得評價為係集合犯之包括一罪。故被告自107
      年間某日起至108年某日止，持續提供系爭土地堆置放棄
      物，係利用同一機會、時空環境下反覆不間斷地為之，故
      應評價為集合犯之一罪。
　　㈢爰以行為人之責任為基礎，審酌被告無視政府對環境保護
      之政策宣導，明知未經主管機關之許可，不得提供土地堆
      置廢棄物，竟僅為貪圖私益並從中牟利，而提供土地供他
      人堆放廢棄物，危害環境，所為均屬不該。惟考量被告於
      偵審中均坦承犯行，犯後態度尚佳；然被告未將堆置之廢
      棄物移除回復原狀，亦未繳納彰化縣環境保護局代履行之
      清除費用，難認其有排除犯罪所生之危險及損害；兼衡被
      告高中畢業之智識程度、本案犯行時約77歲至78歲、先前
      即有違反廢棄物清理法之前科等一切情狀，量處如主文所
      示之刑。
三、按犯罪所得，屬於犯罪行為人者，沒收之；前2項之沒收，
    於全部或一部不能沒收或不宜執行沒收時，追徵其價額，刑
    法第38條之1第1項、第3項分別定有明文。經查，被告自承
    其轉租系爭土地予「廖學終」堆置本案廢棄物約1年多、每
    月租新臺幣（下同）2萬元等語（110年度偵緝字第84號第67
    頁）。因被告未提出其與「廖學終」間之租賃契約（110年
    度偵緝字第84號第67頁、第75至76頁），本案無法確切得知
    被告將本案土地轉租予「廖學終」堆置本案廢棄物之起迄時
    間，依罪疑唯有利被告之原則及起訴書之請求，認被告轉租
    予「廖學終」之期間僅為1年，被告因此獲得24萬元之犯罪
    所得。該犯罪所得應依前揭規定宣告沒收，於全部或一部不
    能沒收或不宜執行沒收時，追徵其價額。　　
四、依刑事訴訟法第273條之1第1項、第299條第1項前段、第310
    條之2、第454條，判決如主文。
本案經檢察官鄭積揚提起公訴，檢察官黃智炫到庭執行職務。
中　　華　　民　　國　　111 　年　 　12　　月　　2　　日
                  刑事第六庭  法  官  林明誼
以上正本證明與原本無異。
如不服本判決應於收受判決後20日內向本院提出上訴書狀，並應
敘述具體理由。其未敘述上訴理由者，應於上訴期間屆滿後20日
內向本院補提理由書(均須按他造當事人之人數附繕本)「切勿逕
送上級法院」。
中　　華　　民　　國　　111 　年　　12 　  月　2 　 　日
                              書記官  許原嘉
附錄論罪科刑條文：
廢棄物清理法第46條
有下列情形之一者，處1年以上5年以下有期徒刑，得併科新臺幣
1千5百萬元以下罰金：
一、任意棄置有害事業廢棄物。
二、事業負責人或相關人員未依本法規定之方式貯存、清除、處
    理或再利用廢棄物，致污染環境。
三、未經主管機關許可，提供土地回填、堆置廢棄物。
四、未依第41條第1項規定領有廢棄物清除、處理許可文件，從
    事廢棄物貯存、清除、處理，或未依廢棄物清除、處理許可
    文件內容貯存、清除、處理廢棄物。
五、執行機關之人員委託未取得許可文件之業者，清除、處理一
    般廢棄物者；或明知受託人非法清除、處理而仍委託。
六、公民營廢棄物處理機構負責人或相關人員、或執行機關之人
    員未處理廢棄物，開具虛偽證明。

（附件：起訴書正本）